【裁判字號】    89,上易,806
【裁判日期】    890608
【裁判案由】    詐欺
【裁判全文】
臺灣高等法院臺南分院刑事判決           八十九年度上易字第八六號     Ｃ
      上  訴  人  全麗有限公司  設台中縣豐原市○○街六六巷五一號
      即自訴人
      代  表  人  甲  ○  ○
      被      告  乙  ○  ○
右上訴人因被告詐欺案件，不服臺灣臺南地方法院中華民國八十九年二月二十九日第
一審判決（八十八年度自字第一七四號），提起上訴，本院判決如左：
      主      文
上訴駁回。
      理      由
一、自訴意旨如自訴狀所載(如附件)。
二、按「犯罪事實應依證據認定之，無證據不得推定其犯罪事實」；又「不能證明被
    告犯罪者，即應諭知無罪之判決」，刑事訴訟法第一百五十四條、第三百零一條
    第一項分別定有明文。又刑法第三百三十九條第一項詐欺罪之成立，以意圖為自
    己或第三人不法所有，以詐術使人將本人或第三人之物交付為要件。所謂以詐術
    使人交付，必須被詐欺人因其詐術而陷於錯誤，若其所用方法，不能認為詐術，
    亦不致使人陷於錯誤，即不構成該罪，此有最高法院四十六年臺上字第二六○號
    判例可資參照。
三、訊據被告乙○○對於前揭時地向自訴人訂購價值新臺幣（下同）五十二萬元之安
    全地墊、地毯等貨品運至泰國之事實供承不諱，惟堅決否認有何詐欺犯行，辯稱
    ：被告於八十六年四月間與自訴人商談出貨事宜，並於九月間確定該交易，然自
    該時起至八十七年二月間未見產品送達，迄八十七年四月間自訴人始通知貨物將
    出口送至泰國，當時泰國發生金融風暴，貨幣貶值，被告無力吃下該批貨物，故
    將提單轉交予一位訴外人黃先生提領，並告知自訴人，獲得自訴人首肯，被告同
    時答應如黃先生未支付貨款，被告願負責給付。至八十七年十月份自訴人打電話
    到泰國說黃先生未結算貨款，被告找到黃先生後請其處理，嗣後被告以為事情已
    處理妥適而未在意。八十七年四月至十一月間被告和自訴人均有聯絡，被告並無
    遁匿無蹤，音訊全無之情事，自訴人係自願賣貨物予被告，被告並無以詐騙手段
    使自訴人陷於錯誤因而交付貨物等語。
四、經查：被告乙○○與自訴人係於八十六年四月間協議本件買賣，迄八十七年四月
    間，自訴人依約將上開貨物寄至泰國，因泰國當時發生金融風暴，被告無力負擔
    貨款乃提議將貨物提單轉讓予訴外人黃先生 (姓名不詳），曾經自訴人同意在案
    ，惟自訴人要求如黃先生不付款應由被告負清償責任，為被告所同意，後因未獲
    自訴人通知，以為此事已處理完畢，因此未與自訴人結算貨款各情，業據被告供
    述甚詳，並經自訴人自承在卷 (原審卷八十三頁）。按被告既經自訴人同意將購
    買之貨物及付款責任讓與訴外人黃先生，嗣後縱黃先生無法付款，被告依約僅應
    負貨款清償責任，尚難遽謂被告於購貨之初，係施用欺罔之手段使自訴人陷於錯
    誤而交付財物至明，核與詐欺取財罪構成要件有間。又查被告於購買貨品之初雖
    曾承諾將支付貨款，及嗣後將貨物提單轉讓予訴外人黃先生時承諾將負擔清償責
    任卻未依約履行，固有違兩造先之約定，惟尚難以被告單純債務不履行之行為，
    推定被告買賣之初即有不法所有之意圖。況被告於獲悉訴外人黃先生未付貨款後
    ，即與自訴人成立民事和解，並已給付其中二十二萬元，此有和解書一份在卷足
    稽，益證被告並無不法所有之意圖；此外復查無其他足可證明被告有犯詐欺罪之
    積極證據，原審基此理由所為被告無罪判決，經核並無違誤。自訴人上訴意旨，
    空言指摘原判決不當，非有理由，應予駁回。
據上論斷，應依刑事訴訟法第三百六十八條，判決如主文。
中    華    民    國      八十九      年      六      月      八        日
                                  臺灣高等法院臺南分院刑事第五庭
                                      審判長法官  茆    臺    雲
                                            法官  蔡    長    林
                                            法官  曾    平    杉
右正本證明與原本無異。
不得上訴。
                                      法院書記官  胖    惠    墀
中    華    民    國      八十九      年      六      月      九        日


司法院資訊處製作；財團法人民間司法改革基金會備份。
